臺灣雲林地方法院刑事判決　　　　　　96年度交簡上字第25號
上　訴　人　臺灣雲林地方法院檢察署檢察官
被　　　告　甲○○
　　　　　　　　　　國民
上列上訴人因被告過失傷害案件，不服本院斗六簡易庭95年度六
簡字第385 號中華民國96年1 月31日刑事簡易判決（聲請案號：
臺灣雲林地方法院檢察署95年度偵字第5273號），提起上訴，本
院管轄之第二審合議庭判決如下：
    主      文
上訴駁回。
甲○○緩刑貳年。
    事實及理由
壹、犯罪事實：
    甲○○於民國95年4 月18日晚間8 時許，飲用酒類後，已達
    不能安全駕駛動力交通工具之程度，仍駕駛車號SN-8148 號
    自小客車，沿雲林縣斗六市○○路由北往南方向行駛（公共
    危險罪部分另經檢察官為緩起訴處分），行經中山路與大學
    路之交岔路口欲左轉時，本應注意車輛行駛至交岔路口時，
    轉彎車應讓直行車先行，而當時天候陰，夜間有照明，路面
    鋪裝柏油，路面乾燥、無缺陷，無其他障礙物，視距良好，
    並無不能注意之情事，竟疏於注意，遂於交岔路口左轉，適
    有乙○○騎乘車號KWU-345 號重型機車沿中山路由南往北方
    向駛至該交岔路口，甲○○見狀閃避不及，撞擊乙○○騎乘
    之機車，致乙○○受有雙膝、雙小腿、雙腳掌擦傷等傷害。
    嗣經警據報前往處理時，甲○○在場，在偵查機關知悉其為
    肇事人前，主動向警員坦承肇事而接受裁判，警員測得甲○
    ○之酒精濃度呼氣值為每公升0.36毫克。
貳、認定犯罪事實所憑證據及理由：
    一證據能力部分：
      被告對於檢察官所舉書面證據之證據能力，於審判程序同
      意作為證據，本院審酌該等書面陳述作成時之情況，認為
      適當，依刑事訴訟法第159 條之5 第1 項之規定，認有證
      據能力。
    二證明力部分：
      (一)告訴人乙○○於95年4 月18日、95年7 月26日之警詢筆
        錄。證明：被告駕駛之自小客車與告訴人騎乘之機車發
        生車禍之經過，告訴人因而受有雙膝、雙小腿、雙腳掌
        擦傷等傷害，及告訴人提出告訴等事實。
      (二)道路交通事故現場圖、道路交通事故調查報告表(一)、(二)
        各1 份，及現場照片6 張。證明：被告駕駛之自小客車
        及告訴人騎乘之機車行車方向、發生事故之現場位置及
        撞擊情形。
      (三)酒精測定紀錄表、刑法第185 條之3 案件測試觀察紀錄
        表各1 份。證明：被告飲酒後，呼氣酒精濃度達每公升
        0.36毫克，已不能安全駕駛動力交通工具之狀態下，仍
        駕駛上開自小客車。
      (四)國立臺灣大學醫學院附設醫院雲林分院診斷證明書1 份
        。證明：告訴人因本件車禍受有雙膝、雙小腿、雙腳掌
        擦傷等傷害。
      (五)被告於本院審理時坦承上開犯罪事實，並有被告之警詢
        筆錄可以佐證。
      被告之自白與相關證據均相符合，本件事證明確，被告之
      犯行應堪認定。
、論罪科刑之理由：
    一行為後法律有變更者，適用行為時之法律。但行為後之法
      律有利於行為人者，適用最有利於行為人之法律，現行刑
      法第2 條第1 項定有明文。被告行為後，刑法業於94年1
      月7 日修正，於94年2 月2 日公布，並於95年7 月1 日施
      行，是本件被告行為後，法律已有變更。又參酌最高法院
      95年5 月23日第8 次刑事庭會議決議，現行刑法第2 條第
      1 項之規定，係規範行為後法律變更所生新舊法律比較適
      用之準據法，於修正後刑法施行後，應適用現行刑法第2
      條第1 項之規定，本於統一性及整體性原則，綜其全部罪
      刑之結果，為「從舊從輕」之比較。本案關於新舊法比較
      及法律之適用，均詳如附表所示。本案經綜合比較結果，
      應適用修正前之刑法。
    二被告所為，係犯刑法第284條第1項前段過失傷害罪。
    三被告酒醉駕車，因而致告訴人受傷，依法應負過失傷害責
      任，應依道路交通管理處罰條例第86條第1項加重其刑。
    四被告肇事後，在偵查機關知悉其為肇事人前，於警員前往
      現場處理時在場並坦承肇事，有雲林縣警察局斗六分局道
      路交通事故肇事人自首情形紀錄表1 紙在卷可佐，被告符
      合對於未發覺之犯罪自首而接受裁判之要件，應依修正前
      刑法第62條前段，減輕其刑，並依法先加後減之。
    五原審依據上開事證，適用上開法條，及刑法第62條前段（
      修正前）、第41條第1 項前段（修正前）、罰金罰鍰提高
      標準條例第1 條前段、第2 條（刪除前）、現行法規所定
      貨幣單位折算新臺幣條例第2 條之規定，量處被告有期徒
      刑3 月，並諭知易科罰金之折算標準。經本院第二審合議
      庭審酌：被告因一時疏忽，未注意轉彎車應讓直行車先行
      ，撞擊告訴人騎乘之機車，因而造成告訴人受有雙膝、雙
      小腿、雙腳掌擦傷等傷害，幸而告訴人所受傷害不重，被
      告犯後坦白犯行，且與告訴人達成和解，當庭賠償告訴人
      新臺幣120,000 元，犯後態度良好，告訴人亦表示願意原
      諒被告等一切情狀，認原審認事用法及量刑均合法妥適，
      檢察官循告訴人請求，提起上訴，指摘原判決量刑過輕，
      為無理由，應予駁回。
    七又被告前未曾受有期徒刑以上刑之宣告，有卷附臺灣高等
      法院被告全國前案紀錄表1 份在卷可按，其因一時疏忽，
      未遵守交通安全規則，致罹本罪，於本院審理中已與告訴
      人達成和解，賠償告訴人損失，是本院認為被告經此罪刑
      之宣告後，當知所警惕，應無再犯之虞，故認對被告所受
      刑之宣告，以暫不執行為適當，爰併予宣告緩刑2 年，以
      啟自新。
肆、適用之法律：
    依刑事訴訟法第455 條之1 第3 項、第368 條，刑法第74條
    第1 項第1 款，判決如主文。
中　　華　　民　　國　　96　　年　　4 　　月　　30　　日
                  刑事第五庭    審判長法  官 侯 廷 昌
                                      法  官 藍 家 偉
                                      法  官 楊 欣 怡
以上正本證明與原本無異。
不得上訴。
                                      書記官 洪 秀 虹
中　　華　　民　　國　　96　　年　　5 　　月　　1 　　日
附表：
┌────────┬────────┬────────┬──────────┐
│法        條    │修正前規定      │修正後規定      │新舊法之適用        │
├────────┼────────┼────────┼──────────┤
│刑法第284條第1項│罰金罰鍰提高標準│刑法施行法第1 條│(一)適用修正前之刑法。│
│前段法定刑關於罰│條例第1 條前段之│之1 規定：中華民│(二)本件被告所犯刑法第│
│金部分：罰金罰鍰│規定：依法律應處│國94年1 月7 日刑│  284 條第1 項前段之│
│提高標準條例第1 │罰金、罰鍰者，就│法修正施行後，刑│  罪法定刑有罰金刑（│
│條前段、現行法規│其原定數額得提高│法分則編未修正之│  銀元500元以下）， │
│所定貨幣單位折算│為2 倍至10倍。  │條文定有罰金者，│  且為刑法分則編未修│
│新臺幣條例第2 條│現行法規所定貨幣│自94年1 月7 日刑│  正之條文而定有罰金│
│、刑法第33條第5 │單位折算新臺幣條│法修正施行後，就│  刑者，於刑法施行法│
│款              │例第2 條規定：現│其所定數額提高為│  第1 條之1 修正增訂│
│                │行法規所定金額之│30倍，但72年6 月│  前，其貨幣單位為銀│
│                │貨幣單位為圓、銀│26日到94年1 月7 │  元，是被告所犯刑法│
│                │元或元者，以新臺│日新增或修正之條│  第284 條第1 項前段│
│                │幣元之3 倍折算之│文，就其所定數額│  之罪罰金刑之提高標│
│                │。              │提高為3 倍。    │  準，於適用罰金罰鍰│
│                │刑法第33條第5 款│刑法第33條第5 款│  提高標準條例第1 條│
│                │規定：罰金：1 元│規定：罰金：新臺│  前段及現行法規所定│
│                │以上。          │幣1,000 元以上，│  貨幣單位折算新臺幣│
│                │                │以百元計算之。  │  條例第2 條規定換算│
│                │                │                │  為新臺幣時，法定刑│
│                │                │                │  罰金部分，應為罰金│
│                │                │                │  新臺幣3,000 元以下│
│                │                │                │  至15,000元以下（乘│
│                │                │                │  以2 至10，再乘以3 │
│                │                │                │  ）。如適用刑法施行│
│                │                │                │  法第1 條之1 規定提│
│                │                │                │  高30倍，則為罰金新│
│                │                │                │  臺幣15,000元以下（│
│                │                │                │  乘以30），故關於法│
│                │                │                │  定刑為罰金部分之提│
│                │                │                │  高標準，新法並非較│
│                │                │                │  有利於被告，本案關│
│                │                │                │  於刑法第284條第1項│
│                │                │                │  前段之罪法定刑罰金│
│                │                │                │  提高標準部分，應依│
│                │                │                │  刑法第2 條第1 項前│
│                │                │                │  段規定，適用行為時│
│                │                │                │  之法律即罰金罰鍰提│
│                │                │                │  高標準條例第1 條前│
│                │                │                │  段及現行法規所定貨│
│                │                │                │  幣單位折算新臺幣條│
│                │                │                │  例第2 條之規定。  │
│                │                │                │(三)法定刑罰金部分，依│
│                │                │                │  修正前刑法第33條第│
│                │                │                │  5 款規定，及罰金罰│
│                │                │                │  鍰提高標準條例第1 │
│                │                │                │  條前段提高後，再依│
│                │                │                │  現行法規所定貨幣單│
│                │                │                │  位折算新臺幣條例第│
│                │                │                │  2 條換算為新臺幣時│
│                │                │                │  ，為新臺幣6 元以上│
│                │                │                │  至30元以上，依修正│
│                │                │                │  後刑法第33條第5 款│
│                │                │                │  規定，為新臺幣1,00│
│                │                │                │  0 以上，修正後刑法│
│                │                │                │  第33條第5 款規定並│
│                │                │                │  非較有利於被告，依│
│                │                │                │  刑法第2 條第1 項前│
│                │                │                │  段規定，應適用修正│
│                │                │                │  前刑法第33條第5 款│
│                │                │                │  之規定。          │
├────────┼────────┼────────┼──────────┤
│刑法第62條自首  │對於未發覺之罪自│對於未發覺之罪自│(一)適用修正前刑法。  │
│                │首而受裁判者，減│首而受裁判者，得│(二)修正前規定為減輕其│
│                │輕其刑。但有特別│減輕其刑。但有特│  刑，即必減輕其刑，│
│                │規定者，依其規定│別規定者，依其規│  修正後為得減輕其刑│
│                │。              │定。            │  ，修正後刑法第62條│
│                │                │                │  之規定對被告並非較│
│                │                │                │  為有利，仍應依刑法│
│                │                │                │  第2 條第1 項前段規│
│                │                │                │  定，適用修正前刑法│
│                │                │                │  第62條有關自首之規│
│                │                │                │  定，減輕其刑。    │
├────────┼────────┼────────┼──────────┤
│刑法第41條第1 項│刑法第41條第1 項│刑法第41條第1 項│(一)適用修正前之刑法。│
│前段易科罰金部分│前段規定：犯最重│前段規定：犯最重│(二)本件被告行為時之易│
│                │本刑為5 年以下有│本刑為5 年以下有│  科罰金折算標準，應│
│                │期徒刑以下之刑之│期徒刑以下之刑之│  以銀元100元至300元│
│                │罪，而受6 個月以│罪，而受6 個月以│  折算為1 日，經依現│
│                │下有期徒刑或拘役│下有期徒刑或拘役│  行法規所定貨幣單位│
│                │之宣告，因身體、│之宣告者，得以新│  折算新臺幣條例第2 │
│                │教育、職業、家庭│臺幣1,000 元、2,│  條規定換算為新臺幣│
│                │之關係或其他正當│000 元或3,000 元│  後，應以新臺幣300 │
│                │事由，執行顯有困│折算1 日，易科罰│  元至900元折算為1日│
│                │難者，得以1 元以│金。但確因不執行│  ，修正後則以新臺幣│
│                │上3 元以下折算1 │所宣告之刑，難收│  1,000元、2,000元或│
│                │日，易科罰金。  │矯正之效，或難以│  3,000元折算1日，修│
│                │罰金罰鍰提高標準│維持法秩序者，不│  正後刑法第41條第1 │
│                │條例第2 條（已刪│在此限。        │  項前段規定，並非較│
│                │除）規定：依刑法│                │  有利於被告，依刑法│
│                │第41條易科罰金或│                │  第2 條第1 項前段規│
│                │第42條第2 項易服│                │  定，適用行為時法律│
│                │勞役者，均就其原│                │  即修正前刑法第41條│
│                │定數額提高為100 │                │  第1 項前段及罰金罰│
│                │倍折算1 日；法律│                │  鍰提高標準條例第2 │
│                │所定罰金數額未依│                │  條規定，定其易科罰│
│                │本條例提高倍數，│                │  金之折算標準。    │
│                │或其處罰法條無罰│                │                    │
│                │金刑之規定者，亦│                │                    │
│                │同。            │                │                    │
├────────┼────────┼────────┼──────────┤
│刑法第74條緩刑  │受2 年以下有期徒│受2 年以下有期徒│(一)適用修正後之刑法。│
│                │刑、拘役或罰金之│刑、拘役或罰金之│(二)有關緩刑之規定，犯│
│                │宣告，而有左列情│宣告，而有下列情│  罪在新法施行前，新│
│                │形之一，認以暫不│刑之一，認以暫不│  法施行後裁判，緩刑│
│                │執行為適當者，得│執行為適當者，得│  之宣告，應適用修正│
│                │宣告2 年以上5 年│宣告2 年以上5 年│  後刑法第74條之規定│
│                │以下之緩刑，其期│以下之緩刑，其期│  （最高法院95年度第│
│                │間自裁判確定之日│間自裁判確定之日│  8 次刑事庭會議決議│
│                │起算：一、未曾受│起算：一、未曾因│  參照）。          │
│                │有期徒刑以上刑之│故意犯罪受有期徒│                    │
│                │宣告者。二、前受│刑以上刑之宣告者│                    │
│                │有期徒刑以上刑之│。二、前因故意犯│                    │
│                │宣告，執行完畢或│罪受有期徒刑以上│                    │
│                │赦免後，5 年以內│刑之宣告，執行完│                    │
│                │未曾受有期徒刑以│畢或赦免後，5 年│                    │
│                │上刑之宣告者。  │以內未曾因故意犯│                    │
│                │                │罪受有期徒刑以上│                    │
│                │                │刑之宣告者。緩刑│                    │
│                │                │宣告，得斟酌情形│                    │
│                │                │，命犯罪行為人為│                    │
│                │                │下列各款事項：一│                    │
│                │                │、向被害人道歉。│                    │
│                │                │二、立悔過書。三│                    │
│                │                │、向被害人支付相│                    │
│                │                │當數額之財產或非│                    │
│                │                │財產上之損害賠償│                    │
│                │                │。四、向公庫支付│                    │
│                │                │一定之金額。五、│                    │
│                │                │向指定之公益團體│                    │
│                │                │、地方自治團體或│                    │
│                │                │社區提供40小時以│                    │
│                │                │上240 小時以下之│                    │
│                │                │義務勞務。六、完│                    │
│                │                │成戒癮治療、精神│                    │
│                │                │治療、心理輔導或│                    │
│                │                │其他適當之處遇措│                    │
│                │                │施。七、保護被害│                    │
│                │                │人安全之必要命令│                    │
│                │                │。八、預防再犯所│                    │
│                │                │為之必要命令。前│                    │
│                │                │項情形，應附記於│                    │
│                │                │判決書內。第2 項│                    │
│                │                │第3 款、第4 款得│                    │
│                │                │為民事強制執行名│                    │
│                │                │義。緩刑效力不及│                    │
│                │                │於從刑與保安處分│                    │
│                │                │之宣告。        │                    │
└────────┴────────┴────────┴──────────┘
